【裁判字號】    97,交聲,21
【裁判日期】    970521
【裁判案由】    聲明異議
【裁判全文】
臺灣彰化地方法院交通事件裁定          97年度交聲字第20號
移送機關  交通部公路總局臺中區監理所彰化監理站
異議人即
受處分人  甲○○
上列異議人因違反道路交通管理處罰條例案件，對於交通部公路
總局臺中區監理所彰化監理站民國96年11月30日彰監四字第裁64
-G7FA36116號、第裁64-G7FA36120號處分不服，聲明異議，本院
裁定如下：
    主  文
異議均駁回。
    理  由
一、按汽車停車時，禁止臨時停車處所不得停車，違反者，處汽
    車駕駛人新臺幣（下同）600 元以上1200元以下罰鍰。汽車
    駕駛人停車時，停車時間、位置、方式、車種不依規定者，
    處汽車駕駛人600 元以上1200元以下罰鍰，道路交通安全規
    則第112 條第1 項第1 款及道路交通管理處罰條例第56條第
    1 項第1 款、第9 款分別定有明文。
二、聲明異議意旨略以：異議人即受處分人甲○○所有之車牌號
    碼PV-3470 號自用小客車，於民國96年9 月13日停放於臺中
    市○○區○○路之禁止臨時停車處所停車，為警照相連續舉
    發，惟警察所用之相機上日期係可由警察自行調整，故警察
    無法證明所拍其違規停車之2 張照片日期相隔有超過2 小時
    而可逕對其連續舉發違規，為此聲明異議，爰請撤銷原處分
    等語。
三、原處分機關意旨以：異議人即受處分人甲○○所有之車牌號
    碼PV-3470 號自用小客車，於96年9 月13日10時29分、96年
    9 月13日14時41分，均有在臺中市○○區○○路「禁止臨時
    停車處所停車」路段違規停車之情形，依道路交通安全規則
    第112 條第1 項第1 款及道路交通管理處罰條例第7 條之2
    、第85條之1 之規定，得連續舉發，經臺中縣警察局第六分
    局西屯派出所以中市警交字第G7FA36116 號、G7FA36120 號
    掣單逕行連續舉發，異議人於應到案日期（96年10月21日）
    前提出申訴，交通部公路總局臺中區監理所彰化監理站於96
    年11月30日，分別依道路交通管理處罰條例第56條第1 項第
    1 款之規定各裁處最低罰鍰900 元。
四、按道路交通管理處罰條例係為加強道路交通管理，維護交通
    秩序，確保交通安全而制定，其中道路交通管理處罰條例第
    85條之1 第2 項第2 款關於違規停車未能將車輛移置者，每
    逾2 小時得連續舉發之規定，乃立法者對於違規事實一直存
    在之行為，考量該違規事實之存在對公益或公共秩序確有影
    響，除使主管機關得以強制執行之方法及時除去該違規事實
    外，並得藉舉發其違規事實之次數，作為認定其違規行為之
    次數，從而對此多次違規行為得予以多次處罰，並不生一行
    為二罰之問題；又道路交通管理處罰條例第85條之1 得為連
    續舉發之規定，就連續舉發時應依何種標準為之，雖無原則
    性規定，然主管機關依道路交通管理處罰條例第92條之授權
    訂定發布之「違反道路交通管理事件統一裁罰標準及處理細
    則」第13條第4 項規定，以「每逾2 小時」為連續舉發之標
    準，衡諸人民可能因而受處罰之次數及可能因此負擔累計罰
    鍰之金額，相對於維護交通秩序、確保交通安全之重大公益
    而言，尚未逾越必要之程度；且道路交通管理處罰條例第56
    條第3 項關於汽車駕駛人不在違規停放之車內時，執法人員
    得於舉發其違規後，使用民間拖吊車拖離違規停放之車輛，
    並收取移置費之規定，係立法者衡量各種維護交通秩序之相
    關因素後，合理賦予行政機關裁量之事項，不能因有此一規
    定而推論連續舉發並為處罰之規定，違反憲法上之比例原則
    ，業經司法院大法官釋字第604 號解釋文闡述至明。依上開
    釋字解釋，可知對違規停車者連續舉發，如舉發時間相距已
    逾2 小時，即與法治國家一行為不二罰之原則不相牴觸；而
    道路交通管理處罰條例第56條第2 項固規定在禁止臨時停車
    處所停車或停車位置不依規定等情形時，「交通勤務警察、
    依法令執行交通稽查任務人員或交通助理人員，應責令汽車
    駕駛人將車移置適當處所；如汽車駕駛人不予移置或不在車
    內時，『得』由該交通勤務警察、依法令執行交通稽查任務
    人員或交通助理人員為之。」，然法條既規定為「得」，交
    通勤務警察、依法令執行交通稽查任務人員或交通助理人員
    於汽車駕駛人違規停車且不在場時，是否逕將違規車輛移置
    適當處所，法條並非為強制規定，其究應採取逕行舉發科處
    罰鍰或將車輛移置適當處所之措施，乃立法者賦予該等人員
    依具體情況為適當行為之裁量權限。是本案受處分人於前揭
    時地有違規停車情事有卷附舉發照片2 張，則舉發警員依舉
    發時之具體情況作出逕行舉發之處分，且於96年9 月13日兩
    次舉發之時間最少相距4 小時以上，於法即無不合，受處分
    人據此爭執原處分不當，亦屬無據。
五、又按法院受理交通異議案件，乃是對交通舉發行政處分審查
    其是否違法，本質上屬於行政爭訟過程，與普通法院審理刑
    事案件原則不同。其舉證責任之原理，並非如刑事案件中，
    應超越任何合理懷疑始可為有罪判決者之嚴格程度，而係應
    與民事訴訟之舉證責任原理相類似，除有特別規定外，基本
    上準用民事訴訟法，亦即基本上應就行政機關與人民所各自
    主張有利於己之事實，分配其應盡之舉證責任，由國家機關
    與人民二造，各自履行其主觀之舉證責任，在過程中各自提
    出證據。若窮盡各種證據方法，待證結果仍有不明時，則由
    客觀之舉證責任危險分配原則，決定國家機關與人民二造何
    人應受敗訴危險，此參酌行政訴訟法第136 條規定行政訴訟
    程序準用民事訴訟法第277 條之規定自明。而本件臺中縣警
    察局第六分局西屯派出所警員與異議人素不相識，本於職責
    而連續開單告發，自無可能誣陷異議人，是異議人確有上開
    交通違規行為，堪以認定。又異議人僅空言質疑警察所用之
    相機上日期係可由警察自行調整，認為警察無法證明所拍其
    違規停車之2 張照片日期相隔有超過2 小時而可對其連續舉
    發違規云云，然此僅異議人恣意假設，此等有利於己之事實
    ，異議人並未盡其舉證責任，未能提出相關之具體事證以供
    查證，本院自難憑其片面之說辭，而遽為有利於異議人之認
    定，異議人所為之上揭辯解，尚難憑採。從而，原處分機關
    據以援引上開規定，各裁處汽車所有人即異議人罰鍰900 元
    ，並無不當，本件受處分人之聲明異議，為無理由，應予駁
    回。
據上論斷，應依道路交通管理處罰條例第87條第2 項，道路交通
案件處理辦法第19條，裁定如主文。
中    華    民    國    97    年    5     月    21    日
                  交通法庭            法  官  郭麗萍
以上正本證明與原本無異。
如不服本裁定，應於裁定送達後5 日內，向本院提出抗告狀 (須
附繕本)。
中    華    民    國    97    年    5     月    21    日
                                      書記官  張子涵


司法院資訊處製作；財團法人民間司法改革基金會備份。
